【裁判字號】    89,訴,917
【裁判日期】    891017
【裁判案由】    殺人未遂
【裁判全文】
臺灣臺南地方法院刑事判決                          八十九年度訴字第九一七號
    公  訴  人  臺灣台南地方法院檢察署檢察官
    被      告  甲○○
    選任辯護人  賴鴻鳴
                林錫恩
                黃俊達
右列被告因殺人未遂案件，經檢察官提起公訴（八十九年度偵字第六五八八號），本
院判決如左：
    主    文
甲○○殺人未遂，處有期徒刑陸年。
    事    實
一、甲○○與乙○○係鄰居，二人於民國八十九年四月十六日十二時十分許，在台南
    縣新化鎮拔林乙○○家前冷飲攤發生口角，甲○○告以「要輸贏來啊！」等語
    即駕車離去，同日中午十二時三十分許，乙○○騎乘車牌號碼ＶＧＪ─四九九號
    輕型機車由北向南行經台南縣新化鎮拔林往清水宮之三岔路口，越過三岔路口
    在電線桿旁暫停接聽行動電話時，甲○○駕駛車牌號碼ＴＩ─九七○七號藍色自
    小客車由南向北亦行經該三岔路口，甲○○遂基於殺人之未必故意，以駕駛自用
    小客車朝乙○○衝撞，當場將乙○○人車撞離，機車受損（毀損部分已撤回告訴
    ），乙○○雙腳受傷站起後拾起地上石頭朝甲○○丟擲，甲○○隨即倒車又再度
    朝乙○○衝撞，致乙○○身體撞到電線桿跌落地面不醒人事，車牌號碼ＴＩ─九
    七○七號之自小客車又繼續朝西北側拔林三一八號前停放之車牌號碼ＭＶＬ─
    四○九、ＵＯＦ─五一二號機車及三一八號鐵門追撞後，朝西側道路逃逸，乙○
    ○因而受有頭部外傷併右後枕腫、胸部挫傷、雙膝小腿瘀青及挫傷、左腰擦傷等
    傷害，經路人報警送醫始倖免於難。嗣經路人向警陳報肇事車輛之車牌號碼而循
    線查獲。
二、案經台南縣警察局新化分局報請台灣台南地方法院檢察署檢察官偵查起訴。
    理    由
一、訊據被告甲○○固坦承於右揭時地接連二次撞擊被害人乙○○乙節，惟矢口否認
    有何殺人之犯意，辯稱第一次撞擊只是要嚇乙○○，而第二次撞擊係因被乙○○
    丟擲石頭，一時受到驚嚇才再往前撞到乙○○云云。經查，被告於偵查中係辯稱
    「第一次衝撞是因車上殺雞工具掉落，伊彎身去撿，方向盤未掌握好所致，第二
    次衝撞是見乙○○手持石頭，伊害怕被砸急著離開現場，因機車橫在路口，欲倒
    車離開時不慎撞及乙○○，伊嗣後有回到現場，向警表明身分，並詢問傷者狀況
    」云云，已與其於本院審理時所為供述不同，顯已有避重就輕之嫌。再查，乙○
    ○在與被告口角後未久，即在上開肇事地點遭被告二次駕車衝撞，並受有如事實
    欄所載傷害，業據乙○○證述綦詳，所受傷害亦據提出奇美醫院診斷證明書附卷
    可稽，其傷勢與所述情節相符，並經警前往肇事現場處理，查獲肇事之車牌號碼
    ＴＩ─九七○七號自小客車，亦製有道路交通事故調查報告表、現場及車損照片
    等附卷可資佐證，亦足見乙○○所述當時情節，應係事實。又查，就案發現場觀
    之，乙○○之機車係橫在路口西側，不致影響南北向道路通行，被告係乘坐在車
    內，豈有因被害人手擲石頭（既能手擲，自非巨石）即害怕得急欲離去？縱急欲
    離去，直接直行即可，亦不必再左轉而第二次撞擊乙○○。且本院勘驗現場結果
    ，案發之三叉路口，十分寬敞，被告所駕駛之自用小客車於第一次撞擊後如欲直
    行，巷道之寬度有八點五米之寬，直行甚為容易，亦無必要再轉彎而致撞到乙○
    ○；且因轉變之巷道亦有六點九五米之寬，被告第二撞擊乙○○之車速，應不會
    太慢，否則亦不致又撞擊到路邊他人店面之鐵門（見本院八十九年九月十一日勘
    驗筆錄及所附相片）。按汽車為動力交通工具，駕駛汽車朝人體衝撞，將有導致
    受撞者發生死亡之結果，為一般人之認識，亦為具正常識別能力之被告所能預見
    ，其於口角後在上址遇見被害人即二度駕車朝被害人衝撞，應能預見將致被害人
    發生死亡之結果，縱無殺人之直接故意，亦難解免其具未必故意之責。況被告第
    二次撞擊果係過失，在發現肇事之後，應即下車查看乙○○是否受傷及採取急救
    措施，豈可加速離去？顯見被告當時應有縱被害人發生死亡之結果，亦在所不惜
    之不確定之殺人犯意。綜上所述，被告所辯，顯係事後避重就輕畏罪卸責之詞，
    不足採信。本件事證明確，被告犯行，洵堪認定。
二、核被告所為，係犯刑法第二百七十一條第二項、第一項之罪。被告著手殺人而被
    害人未死亡，其行為止於未遂階段，應依刑法第二十六條前段減輕其刑。爰審酌
    被告僅因口角細故即駕車撞人，及其犯罪之動機、目的、手段、犯罪後之態度等
    一切情狀，量處如主文所示之刑，以資懲戒。
三、據上論斷，應依刑事訴訟法第二百九十九條第一項前段，刑法第二百七十一條第
    二項、第一項、第二十六條前段，罰金罰鍰提高標準條例第一條前段，判決如主
    文。
中      華      民      國    八  十  九    年    十    月    十  七    日
                                    臺灣臺南地方法院刑事第一庭
                                        法  官  王  獻  楠
右正本證明與原本無異。
如不服本判決，應於判決送達後十日內，向本院提出上訴狀。
                                        書記官  陳  玉  果
中      華      民      國    八  十  九    年    十    月    十  七    日
附錄本案論罪科刑法條全文。
刑法第二百七十一條第一項、第二項：
  殺人者，處死刑、無期徒刑或十年以上有徒刑。
  前項之未遂犯罰之。


司法院資訊處製作；財團法人民間司法改革基金會備份。
